【裁判字號】    98,易,282
【裁判日期】    981125
【裁判案由】    贓物
【裁判全文】
臺灣花蓮地方法院刑事判決               98年度易字第282號
公  訴  人  臺灣花蓮地方法院檢察署檢察官
被      告  丙○○
                    （現於臺灣花蓮監獄另案執行中）
上列被告因贓物案件，經檢察官提起公訴（98年度偵字第 497號
），本院判決如下：
    主  文
丙○○無罪。
    理  由
一、公訴意旨略以：被告丙○○係設於花蓮縣吉安鄉○○路 ○段
    與光華 6街口之無名資源回收場負責人，明知乙○○、丁○○、顏邦傑（其等所涉竊盜犯行業經本院以98年度簡字第59
    號各判處有期徒刑5月、拘役80日、有期徒刑3月在案）於民
    國97年11月14日所持以出售之青銅製香爐 1個係來路不明之
    物品，竟基於故買贓物之犯意，以顯不相當之不詳金額（上
    開香爐與另案竊得之玫瑰石 8顆，分別銷贓後合計取得約新
    臺幣 7,000元）予以買受，嗣為警循線查獲，並扣得前揭青
    銅香爐 1個，因認被告所為係犯刑法第349條第2項之故買贓
    物罪嫌云云。
二、按犯罪事實應依證據認定之，無證據不得認定犯罪事實；又
    不能證明被告犯罪者，應諭知無罪之判決，刑事訴訟法第15
    4條第2項、第301條第1項分別定有明文。又認定不利於被告
    之事實，須依積極證據，苟積極證據不足為不利於被告事實
    之認定時，即應為有利於被告之認定，更不必有何有利之證
    據；再認定犯罪所憑之證據，雖不以直接之證據為限，間接
    證據亦包含在內，然而無論直接證據或間接證據，其為訴訟
    上之證明，須於通常一般人均不致有所懷疑，而得確信其為
    真實之程度者，始得據為有罪之認定，倘其證明尚未達於此
    一程度，而有合理之懷疑存在時，事實審法院復已就其心證
    上理由予以闡述，敘明其無從為有罪之確信，因而為無罪之
    判決，尚不得任意指為違法（最高法院30年上字第 816號、
    76年臺上字第4986號判例可資參照）。
三、證據能力部分：
（一）按被告以外之人於審判外之言詞或書面陳述，除法律有規
      定者外，不得作為證據；被告以外之人於檢察事務官、司
      法警察官或司法警察調查中所為之陳述，與審判中不符時
      ，其先前之陳述具有較可信之特別情況，且為證明犯罪事
      實存否所必要者，得為證據，刑事訴訟法第159條第1項、
      第159條之2分別定有明文，被告丙○○對於證人丁○○、
      顏邦傑於警詢之證詞均不同意作為證據，惟查證人丁○○
      於警詢時之證述與在本院之證述均有不符之處，且參以證
      人丁○○於警詢供證所處情境，並無證據顯示係遭受強暴
      、脅迫、詐欺、利誘等外力干擾情形，或在影響其心理狀
      況致妨礙其自由陳述等情況下為證述，自具有可信性之特
      別情況，且係為證明本案犯罪事實存否所必要，依刑事訴
      訟法第159條之2規定，證人丁○○於警詢時之陳述自有證
      據能力。至證人顏邦傑於警詢時之陳述係屬審判外之陳述
      且未在本院審理時證述，自無所謂與審判不符之情事，依
      前揭規定，證人顏邦傑於警詢時之陳述並無證據能力。
（二）被告以外之人於審判外之陳述，經當事人於審判程序同意
      作為證據，法院審酌該言詞陳述或書面陳述作成時之情況
      ，認為適當者，亦得為證據。當事人、代理人或辯護人於
      法院調查證據時，知有第159條第1項不得為證據之情形，
      而未於言詞辯論終結前聲明異議者，視為有前項之同意，
      刑事訴訟法第159條之5定有明文。經查，被告就證人乙○○、林品伶於審判外之陳述，於本院準備程序中表示對證
      據能力沒有意見，且未於本案言詞辯論終結前聲明異議，
      而本院審酌其言詞陳述作成之情況，核無違法取證及證明
      力明顯過低之瑕疵，認為以之作為證據為適當，依上開規
      定，證人乙○○於警、偵訊時及證人林品伶於警詢之證述
      均具有證據能力。
（三）又本案認定事實所引用本件卷證內所有之文書證據，檢察
      官、被告並未主張排除前開書證之證據能力，且迄於本院
      言詞辯論終結前均未表示異議，本院審酌前開書證並無不
      得作為證據之情形，是上開證據亦均認為有證據能力。
四、公訴人認被告涉有上開故買贓物罪嫌，無非以證人乙○○於
    警、偵訊時之證述、證人丁○○、顏邦傑、林品伶等人於警
    詢時之證述及贓物認領保管單 1份、現場照片10張、臺灣花
    蓮地方法院檢察署檢察官98年度偵字第 640號起訴書、本院
    98年度簡字第59號刑事判決書各 1份等為其主要論據。訊據
    被告堅決否認有何故買贓物之犯行，辯稱：乙○○和綽號「
    小鬼」的男子（即顏邦傑）開車載香爐到伊經營的資源回收
    場，伊說沒有再收東西了，但乙○○說有要緊的事要去下港
    ，改天請他哥哥甲○○開車載回去，就把香爐放在資源回收
    場內，他哥哥還沒來載之前，警察就打電話過來叫伊說明香
    爐的來源，伊確實沒有買受該香爐等語。經查：
（一）證人丁○○雖於警詢時證稱：乙○○開車載伊和顏邦傑經
      過花蓮縣吉安鄉○○路 ○段34號前，顏邦傑就下車竊取大
      香爐 1個，並將該香爐賣給被告云云，然其於檢察官偵訊
      時即改稱：「（小鬼有無說賣香爐的錢要分給大家？）沒
      有，我們把香爐拿去賣給阿鑑，但是阿鑑不在」、「（有
      無賣得價金？）沒有」等語（見本院98年度簡字第59號案
      卷所附之98年度偵字第640號卷第 14頁），嗣於本院審理
      時證稱：「（對於妳在警詢筆錄中所述乙○○載妳和小鬼
      到花蓮縣吉安鄉○○路○段34號偷了大香爐1個，有何意見
      ？）……。我們只有拿香爐過去資源回收場，但沒有碰到
      阿鑑，也沒有拿到錢，警察一直問我，我才這樣講，而且
      我不知道我們是不是要拿去賣，我們真的沒有遇到被告」
      、「（後來你們有去找回收場的老闆阿鑑嗎？）當天很晚
      的時候，我男朋友有去找他們，我都坐在車上，我不知道
      發生什麼事」、「（香爐如何處理？）都一直放在那邊，
      乙○○也沒有跟我提起香爐如何處理」等語（見本院卷第
      62頁至第64頁）。可見證人丁○○坐車到被告經營的資源
      回收場時一直都在車上，對於乙○○、顏邦傑下車後如何
      與被告洽談該香爐之事並未親見，是其於警詢時提及有將
      該香爐賣給被告云云，即非無疑，另參以證人丁○○於偵
      訊時已坦承將竊得的玫瑰石賣給「得哥」、「阿泰」之男
      子（見上開偵查卷第13頁），自無可能就香爐部分為虛偽
      供述之理，況證人丁○○於本院審理時已證稱與被告並不
      認識，應無故意迴護被告而自陷涉犯偽證罪風險之必要，
      證人丁○○於警詢證述與其在偵訊及本院審理時之證述不
      符，依前開說明自難採信。
（二）證人乙○○於警、偵訊均證述該香爐不是賣給被告而是放
      在被告那邊（見警卷第31頁及上開偵查卷第22頁），復於
      本院審理時證稱：「（為何你們要拿香爐到資源回收場？
      ）寄放在那裡」、「（你們到資源回收場後做了什麼事？
      ）那天下午我們放香爐在資源回收場外面，後來我們開車
      到下港（台語）的車站找被告，……」、「（他看到你拿
      香爐去，他不會覺得很奇怪嗎？）有，他有問，我回答是
      顏邦傑的，到時候會載走，我不知道被告是否認識顏邦傑
      ，因為我車上有在石頭跟香爐太重了，所以我把香爐放在
      那裡」、「（你是把香爐放在資源回收場的外面嗎？）是
      ，後來回去的時候，再把它載進去」、「（你有無告訴被
      告說你哥哥要去載香爐回來？）沒有，是我被抓，在看守
      所的時候，有跟我哥哥講，叫他去載香爐，至於我哥哥有
      沒有跟被告講我不知道」等語（見本院卷第67頁至第69頁
      ），可見證人乙○○自始至終均係證稱該香爐並未賣給被
      告，核與證人顏邦傑於檢察官偵訊時證稱：「（有無將大
      香爐賣給資源回收場的丙○○？）那天有搬去要賣給他，
      但是他不收。可能怕是贓物，由於東西太大，所以就放在
      丙○○那裡」等語（見上開偵查卷第17頁、第18頁）無誤
      ，且證人甲○○即證人乙○○的哥哥於本院審理時亦證稱
      ：「（你弟弟乙○○被抓之後，你有無到看守所去看你弟
      弟？）有」、「（他有無提到香爐的事？）有，他說被告
      是做回收場，叫我去幫被告裝監視器，並且把香爐載回家
      ，我沒有去載，……」、「（你去被告的資源回收場時，
      被告有無要你把香爐載走？）有」等語（見本院卷第74頁
      、第75頁），是證人乙○○證稱有請其哥哥甲○○去被告
      的資源回收場載回香爐等語，應堪採信。則被告若確已向
      證人乙○○等人收購該香爐，何以又要請證人甲○○將香
      爐載回去，是被告辯稱並未收購該香爐等語，應非虛妄，
      而可採信。
（三）至花蓮分局員警於97年1月16日9時20分許持本院核發之搜
      索票至被告經營之資源回收場搜索，當場扣得該被害人即
      證人林品伶所遭竊之香爐 1個之事實，固有證人林品伶於
      警詢時之證述及贓物認領保管單、現場照片等在卷可稽，
      然上開證據資料僅能證明上開事實而已，尚不足以證明該
      香爐係被告基於故買贓物之犯意向證人乙○○等人收購而
      來，附此敘明。
五、綜上所述，公訴人所提出之上開證據，在訴訟上尚未達到於
    通常一般之人均不致有所懷疑為真實之程度，無從使本院對
    於被告所涉之故買贓物罪得有罪之確信。此外，又無其他積
    極證據足資證明被告有何公訴人所指故買贓物犯行，故被告
    之犯罪即屬不能證明，揆諸前開法條、判例及說明，依法自
    應諭知被告無罪之判決。
據上論斷，應依刑事訴訟法第301條第1項，判決如主文。
本案經檢察官吳宇青到庭執行職務。
中    華    民    國    98    年    11    月    25    日
                  刑事第三庭審判長法  官  李世華
                                  法  官  蕭一弘
                                  法  官  許乃文
以上正本證明與原本無異。
如不服本判決應於收受送達後10日內向本院提出上訴書狀，並應
敘述具體理由。其未敘述上訴理由者，應於上訴期間屆滿後20日
內向本院補提理由書(均須按他造當事人之人數附繕本)「切勿逕
送上級法院」。
中    華    民    國    98    年    11    月    25    日
                                  書記官


司法院資訊處製作；財團法人民間司法改革基金會備份。
